【裁判字號】    98,消債抗,71
【裁判日期】    980226
【裁判案由】    更生事件
【裁判全文】
臺灣臺北地方法院民事裁定            98年度消債抗字第71號
抗  告  人  甲○○
                      之1(F.
上列抗告人因消費者債務清理條例事件聲請更生，對於中華民國
98年2月4日本院98年度消債更字第48號裁定，提起抗告，本院裁
定如下：
    主  文
抗告駁回。
抗告程序費用新臺幣壹仟元由抗告人負擔。
    理  由
一、按更生及清算事件專屬債務人住所地之地方法院管轄。關於
    更生或清算之程序，除本條例別有規定外，準用民事訴訟法
    之規定。消費者債務清理條例第5條第1項及第15條定有明文
    。又，民事訴訟法第28條第1項規定，訴訟之全部或一部，法
    院認為無管轄權者，依原告聲請或依職權以裁定移送於其管
    轄法院。
二、抗告意旨略以：其於97年初來到台北市工作，而選定台北市
    為居所地，依民法規定，台北市自為其住所地。如本件由台
    灣高雄地方法院管轄，僅增添債權人之麻煩、債務人之艱苦
    ，並耗費社會成本與郵資云云。
三、經查：
  (一)依一定事實，足認以久住之意思，住於一定之地域者，即為
    設定其住所於該地。一人同時不得有兩住所。因特定行為選
    定居所者，關於其行為，視為住所。民法第20條、民法第23
    條，定有明文。而上開規定所謂「住所」，應依民法第20條
    第1項之規定定其意義，故依一定之事實，足認以久住之意思
    ，住於一定之區域者，即為設定其住所於該地，蓋我國民法
    關於住所之設定，兼採主觀主義及客觀主義之精神，倘主觀
    上有久住一定區域之意思，客觀上有住於一定區域之事實，
    該一定之區域即為住所（最高法院28年滬上字第112號及27年
    上字第2454號判例、93年台抗字第393號裁判意旨參照）。當
    事人有無久住之意思，應依客觀之事實探求並認定之，而所
    謂「一定之事實」，包括戶籍登記、居住情形等。而住所與
    居所的區別，在於有無久住的意思。
  (二)查抗告人自陳甫自97年3月19日至統一元氣資產管理股份有
    限公司任職，於97年9月起始居於「台北市○○○路○段119
    號8樓之1」租屋處等語，再徵諸該租屋處為單身小套房、抗
    告人未將戶籍遷至該租屋處及未於該址設市內電話等情狀，
    實無客觀事實足資認定抗告人確有以久住之意思住於「台北
    市○○○路○段119號8樓之1」。雖抗告人陳稱受僱於統一
    元氣資產管理股份有限公司並未約定僱傭期間，並非臨時僱
    傭之性質，有本院公務電話紀錄1紙附本院第二審卷可稽，
    然此尚不足憑以認定抗告人有久住「台北市○○○路○段11
    9號8樓之1」此一處所之意思。抗告人雖稱：「臺北市中山
    區○○○路○段119號8樓之1」係以工作之特定行為選定「居
    所」，依民法第23條規定，該居所應是為住所。然所謂民法
    第23條將居所視為住所之情形，僅指「因特定行為選定居所
    ，關於其行為，視為住所」。例如抗告人來台北工作，而在
    台北選定居所時，關於抗告人在台北選定工作之勞資契約，
    即以台北的居所為住所。抗告人聲請消費者債務清理更生，
    與選定之勞資關係無涉，尚不得以台北之居所，成為住所。
    綜上所述，抗告人自陳自74年7月5日起即設籍於「高雄市前
    金區○○○街45號7樓之3」，於搬至台北租處前，均住於前
    述高雄址處，客觀事實有久住高雄之事實，且無廢止該址為
    住所之意思，自仍應認「高雄市前金區○○○街45號7樓之3
    」為抗告人之住所。
  (三)又關於更生或清算之程序，除本條例別有規定外，準用民事
    訴訟法之規定。消費者債務清理條例第15條定有明文。關於
    管轄之移送，消費者債務清理條例並未規定，是以本院依據
    消費者債務清理條例第15條規定，引據民事訴訟法第28條第
    1 項規定，將本案移送，自無違誤。
  (四)綜上所述，原裁定將抗告人之更生聲請，移送臺灣高雄地方
    法院，核無違誤，抗告意旨指摘原裁定不當，求予廢棄，非
    有理由，應予駁回。
四、據上論結，本件抗告為無理由，爰依消費者債務清理條例第1
    1條第2項、第15條，民事訴訟法第495條之1第1項、第449條
    第1項、第95條、第78條，裁定如主文。
中    華    民    國    98    年    2     月    26    日
              民事第二庭    審判長法  官  朱漢寶
                                  法  官  陳秀貞
                                  法  官  歐陽漢菁
上為正本係照原本作成。
本裁定不得抗告。
中    華    民    國    98    年    2     月    26    日
                                  書記官  吳貞瑩


司法院資訊處製作；財團法人民間司法改革基金會備份。
